臺灣臺南地方法院民事裁定
110年度全字第91號
聲  請  人  顏鴻玲  
兼 代 理人  朱偉中  
相  對  人  黃珺珆  
            黃紹倫  
            黃振華  
上列當事人間請求價購通行地等事件，聲請人聲請假處分，本院
裁定如下：
    主  文
聲請駁回。
聲請程序費用新臺幣1,000元由聲請人負擔。
    理  由
一、聲請意旨略以：相對人提起請求價購通行地等事件訴訟，請
    求聲請人應各給付新臺幣（下同）206,103元，向相對人購
    買其所有坐落臺南市○○區○○段000地號土地如附圖一所示編
    號A部分、面積40.88平方公尺之土地（下稱系爭通行土地）
    ，該案由鈞院以110年度訴字第1471號審理中（下稱系爭訴
    訟）。因系爭通行土地上現有相對人所有臺南市○○區○○段00
    0○號建物（下稱405建號建物）之騎樓鐵捲門，該鐵捲門所
    在位置為405建號建物應留設之騎樓，本應為供公眾通行之
    用，卻遭相對人圍堵占用，阻絕公眾通行，且違反建築法第
    73條第2項之規定。倘相對人於系爭訴訟之請求為有理由，
    聲請人應向相對人價購系爭通行土地，將因該鐵捲門未拆除
    ，以致聲請人價購取得之土地仍不能通行騎樓，此不利益不
    應由聲請人承擔。為此，聲請鈞院於系爭訴訟實體審議前，
    先行裁定命相對人除去該鐵捲門等語。並聲明：405建號建
    物如附圖二所示騎樓部分，相對人應除去騎樓鐵捲門，並不
    得於騎樓範圍內圍堵、破壞及其他妨害聲請人通行之行為，
    完成後，始得進行本案訴訟實體價購訴訟程序。
二、按債權人就金錢請求以外之請求，因請求標的之現狀變更，
    有日後不能強制執行，或甚難執行之虞，欲保全強制執行者
    ，得聲請假處分，民事訴訟法第532條定有明文。又請求及
    假處分之原因，應釋明之；前項釋明如有不足，而債權人陳
    明願供擔保或法院認為適當者，法院得定相當之擔保，命供
    擔保後為假處分，民事訴訟法第533條前段準用同法第526條
    第1項、第2項規定甚明。所謂請求標的之現狀變更，不僅指
    為請求標的之物，其從前存在之狀態將有變更者而言，且係
    保全本案請求未判決確定前，預防將來債權人勝訴後，因請
    求標的之現狀變更，有日後不能強制執行或甚難執行之虞（
    最高法院105年度台抗字第410號裁定意旨參照）。而所謂釋
    明，係使法院就某事實之存否，得到大致正當之心證為已足
    ，與證明係當事人提出之證據方法，足使法院產生堅強心證
    ，可以確信其主張為真實者，尚有不同（最高法院98年度台
    抗字第738號裁定意旨參照）。故債權人聲請假處分，應先
    就請求及假處分之原因，予以釋明，至使法院信其請求及假
    處分之原因大致為正當始可，僅於其釋明不足，法院於債權
    人陳明就債務人可能遭受之損害願供擔保並足以補釋明之不
    足時，始得命供擔保後為假處分，非謂法院於債權人未為釋
    明，即得為命提供擔保之假處分之裁定。如債權人不能就假
    處分之請求及原因，提出能即時調查之證據以釋明之者，即
    應駁回其聲請，毋庸命其補正。　　
三、經查，聲請人聲請本件假處分，雖據提出405建號建物1樓配
    置圖說（即附圖二）、騎樓鐵捲門照片等件為證，惟揆諸前
    揭法文可知，債權人聲請假處分，應先就請求及假處分之原
    因，予以釋明，至使法院信其請求及假處分之原因大致為正
    當始可，亦即，債權人應具體表明其所欲在系爭訴訟中請求
    之標的、相應之原因事實，及何以該請求標的之現狀變更，
    有日後不能強制執行或甚難執行之虞。然聲請人聲請本件假
    處分，乃是請求拆除相對人405建號建物之鐵捲門，惟未具
    體表明假處分請求之原因事實，亦未釋明其請求存在之證據
    ，以及該騎樓鐵捲門有何日後不能執行或甚難執行之虞。因
    此，要難認其就請求及假處分之原因有相當之釋明，且聲請
    人未提出能即時調查之證據以釋明之，揆諸前揭說明，即不
    符假處分之要件。故聲請人聲請本件假處分，為無理由，應
    予駁回。
四、依民事訴訟法第532條第2項、第533條前段、第526條第1 項
    、第95條、第78條，裁定如主文。　　
中　　華　　民　　國　　111 　年　　4 　　月　　 13 　日
                    民事第四庭  審判長法  官  張家瑛

                                      法  官  吳金芳

                                      法  官  陳䊹伊
以上正本係照原本作成。
如不服本裁定，應於收受裁定正本後10日內向本院提出抗告狀（
須附繕本），並繳納抗告費新臺幣1,000元。
中　　華　　民　　國　　111 　年　　4 　　月　　14　　日
                                      書記官  王美韻